臺灣臺北地方法院民事判決　　　　　　　　　　　　九十二年度簡上字第七五五號
　　上　訴　人　乙○○○
　　被上訴人　　甲○○
右當事人間請求損害賠償事件，上訴人對於中華民國九十二年十一月五日臺灣臺北地
方法院新店簡易庭九十二年度店簡字第四００號第一審判決提起上訴，本院於九十三
年六月三日言詞辯論終結，判決如下：
    主  文
上訴及假執行之聲請均駁回。
第二審訴訟費用由上訴人負擔。
    事  實
甲、上訴人方面
壹、聲明：
一、原判決不利於上訴人部分廢棄。
二、被上訴人應給付上訴人新台幣五十萬元暨起訴狀送達翌日起至清償日止，按週年
    率百分之五計算之利息。
三、上訴人願供擔保，請求准予假執行。
貳、陳述：除與原判決記載相同者，茲予引用外，補稱：
一、原審判決理由：「……原告嗣因妨害名譽案件經判處拘役六十日確定，審酌被告
    於當時因一時情緒失控肇致本件傷害行為等一切情況，認為原告訴請被告給付之
    撫慰金額，以二萬元為適當……」云云；按本件訴訟肇始於選舉恩怨，復因上訴
    人指稱被上訴人與訴外人陳益治有曖昧關係，因而於民國九十一年五月十三日中
    午十二時左右，兩造在國民黨深坑鄉黨部發生肢體衝突。
二、按「意圖散布於眾，而指摘或傳述足以毀損他人名譽之事者，為毀謗罪，處一年
    以下有期徒刑、拘役或五百元以下罰金。」、「對於所誹謗之事，能證明其為真
    實者，不罰。但涉於私德而與公共利益無關者，不在此限。」刑法第三百一十條
    第一項及第三項定有明文；上訴人遭判刑一事，舉鄉嘩然，蓋被上訴人與訴外人
    陳益治有曖昧關係在地方上早有所聞，且屬幾近公然之事，更有好事者攝錄彼等
    二人出入汽車旅館之ＶＣＤ及照片，並以匿名信郵寄予上訴人，上訴人即有彼等
    二人出入汽車旅館之ＶＣＤ、照片及匿名信等為證，上訴人僅向幾名特定之鄉民
    作客觀陳述，上訴人欠缺該當誹謗罪之散布於眾之意圖。
三、況且，上訴人與被上訴人發生爭執之時，正逢與訴外人陳益治同時競選鄉民代表
    連任中，既為民意代表及其候選人，其私生活如何自為鄉民所關注，又依我國之
    民情風俗，候選人之人格、品行、操守均為投票之參考指標，而訴外人陳益治及
    被上訴人各有配偶，彼二人是否有曖昧關係自為選民之投票參考，亦為可受公評
    之事，上訴人將此一事實訊息告諸選民並無他意，僅供選民作為選舉時之參考，
    詎料，因而遭刑罰加身，非但個人受有精神上及身體上之痛楚，亦使生活秩序及
    完滿家庭大受影響，造成其家人生活上極大負擔，與遭逢傷害前之情形有若天壤
    之別，非原審判決之新台幣（下同）二萬元所能撫平，核兩造之身分、資歷、加
    害程度及事後態度，請求五十萬元之賠償。
參、證據：援用原審之立證方法，並提出有關妨害名譽之照片數幀為證。
乙、被上訴人方面
壹、聲明：
一、上訴駁回。
貳、陳述：除與原判決記載相同者，茲予引用外，補稱：
一、被上訴人雖認為原審判決金額過高，但為息事寧人放棄上訴。
二、本件被上訴人與上訴人發生肢體衝突時，僅有訴外人陳益治是候選人，上訴人與
    被上訴人均非候選人，亦未擔任過民意代表。
三、上訴人於九十二年四月十五日於妨害名譽刑事案件開庭時雖提出光碟片一張及數
    張照片，充作被上訴人與訴外人陳益治間有曖昧關係之證據，實乃因訴外人陳益
    治握有上訴人為使訴外人陳益治不當選而故意造謠誹謗及其背後有有力人士支持
    證物錄影帶一捲，因刑事庭審判長稱有必要時可提出但需附上譯文，因該錄音帶
    內容聲音不甚清楚，需放大音量及重覆聽，才能聽得清楚，況且錄音帶內容有些
    不堪入耳，且被上訴人與訴外人陳益治雙方均有家庭不甚方便，始相約至旅館安
    靜的地方去繕寫該錄音帶譯文，雖然地點敏感，但事前訴外人陳益治之妻及其姐
    姐、姐夫均知悉之，上訴人請徵信社跟蹤，已嚴重侵犯被上訴人及訴外人陳益治
    之穩私權，上訴人雖稱該光碟係經他人郵寄取得，且將光碟播放予其友人觀看，
    並轉知他人到處渲染，上訴人於九十一年四月間之誹謗行為，業經刑事庭判處拘
    役二個月，上訴人對該刑事判決放棄上訴，足證其已認罪，上訴人雖於一年以後
    即九十二年四月間以不正當之手段取得之證據，不但不能證明被上訴人與訴外人
    陳益治間有不正常關係，且時間上亦無相當之關聯性。
參、證據：援用原審之立證方法外，另提出九十二年度簡上字第二五號陳報狀等證物
    為證。
    理  由
一、本件上訴人起訴主張：被上訴人於九十一年五月十三日中午十二時許，在臺北縣
    深坑鄉○○路○段二三四號民眾服務站，因認上訴人誹謗其名譽，竟出手毆打上
    訴人一巴掌，致上訴人因而受有左頰挫傷之傷害，因本於民法第一百八十四條第
    一項第一項前段，第一百九十五條之規定，求為命被上訴人給付精神上之損害賠
    償五十萬元之判決。被上訴人則以九十一年四月六日地方基層選舉前，上訴人與
    訴外人即該次選舉之候選人陳益治因個人選舉恩怨，意圖使訴外人陳益治落選而
    散播被上訴人與訴外人陳益治有曖昧關係之不實言論，上訴人乃於前開時地，公
    然在被上訴人朋友面前大肆誹謗被告，正巧被上訴人親耳聽到，上訴人仍未停止
    ，被上訴人激於義憤揮手欲打上訴人以阻止其繼續誹謗，上訴人本能的以左手阻
    擋，被上訴人並不清楚有沒有打到上訴人，之後雙方發生肢體衝突，被上訴人被
    上訴人痛毆，幸經在場友人將上訴人拉開，上訴人於同年五月十五日至台北縣深
    坑鄉衛生所出具診斷書而申請調解，被上訴人亦應上訴人之要求於調解會上公開
    為先動手部分向其道歉，惟上訴人竟要求五十萬元賠償，致調解不成立，被上訴
    人既未打中上訴人臉部，則上訴人何傷之有，既無犯罪之結果產生，且未對上訴
    人造成任何身體或精神上之損害，故被上訴人無需對上訴人為任何金錢上之賠償
    ，至上訴人事後提出九十二年四月間被上訴人與訴外人陳益治為繕寫錄音帶譯文
    一事相偕至旅館之照片，並不足以證明被上訴人與訴外人陳益治間有曖昧之關係
    ，使上訴人不構成誹謗罪等語，資為抗辯。
二、查本件上訴人主張被上訴人於九十一年五月十三日中午十二時許，在臺北縣深坑
    鄉○○路○段二三四號民眾服務站，因上訴人向他人陳述被上訴人與訴外人陳益
    治間有曖昧關係之事實，使被上訴人出手毆打上訴人一巴掌，致上訴人因而受有
    左頰挫傷之傷害等情，雖據被上訴人於原審以其未打到上訴人臉部等語抗辯，惟
    被上訴人於前開時、地，因其毆打上訴人一巴掌致被上訴人受有左頰挫傷之傷害
    之事實，業經原審判決認定在卷，被上訴人除未對原審判決上訴外，於本件訴訟
    中未再對前開事實為爭執，故應認上訴人主張被上訴人於前開時、地出手毆打上
    訴人，致上訴人左頰受有挫傷之事實，堪信為真。上訴人復主張被上訴人與訴外
    人陳益治確有曖昧關係，上訴人僅向幾名特定之鄉民作客觀陳述，且當時正逢與
    訴外人陳益治同時競選鄉民代表連任中，既為民意代表及其候選人，被上訴人與
    訴外人陳益治是否有曖昧關係，自為選民之投票參考，亦為可受公評之事，故上
    訴人將此一事實訊息告諸選民，實無散布於罪之誹謗意圖，詎料，上訴人陳述被
    上訴人與訴外人陳益治間之曖昧關係而遭刑罰加身，非但個人受有精神上及身體
    上之痛楚，亦使生活秩序及完滿家庭大受影響，造成其家人生活上極大負擔，與
    遭逢傷害前之情形有若天壤之別，非原審判決之新台幣（下同）二萬元所能撫平
    ，核兩造之身分、資歷、加害程度及事後態度，請求五十萬元之賠償等情，則為
    被上訴人所否認，並以前詞置辯。
三、本件所應審究者為上訴人因陳述訴外人陳益治與被上訴人間有曖昧關係受有誹謗
    罪刑罰所受精神上之損害，是否得為審酌本件傷害行為之慰撫金之標準？又原審
    斟酌被上訴人所為加害行為乃肇因於上訴人陳述被上訴人與訴外人陳益治曖昧關
    係之事實，若其不構成誹謗罪名時，是否對原審核定本件慰撫金之數額有所影響
    ？茲臚列理由如次：
    (一)按不法侵害他人之身體、健康、名譽、自由、信用、隱私、貞操，或不法侵害
      其他人格法益而情節重大者，被害人雖非財產上之損害，亦得請求賠償相當之
      金額。民法第一百九十五條第一項定有明文。又慰藉金之賠償須以人格權遭遇
      侵害，使精神上受有痛苦為必要，其核給之標準固與財產上損害之計算不同，
      然非不可斟酌雙方身分、地位、資力與加害程度，及其他各種情形核定相當之
      數額，最高法院五十一年台上字第二二三號、七十六年台上字第一九０八號判
      例要旨可資參照。故法院於審酌人格權遭受侵害之慰撫金時，自應以該人格權
      遭受侵害時被害人所受精神上之痛苦及被害人、加害人雙方之身分、地位、資
      力及其加害程度及其他各種情形核定之，若非因該人格權受侵害時被害人所受
      精神上之痛苦，尚非得為該慰撫金審酌之依據。查本件係被上訴人於前開時、
      地毆打上訴人成傷，即因侵害之上訴人之身體權起訴請求慰撫金等情，為兩造
      所不爭，則法院審酌因此身體權受侵害時，自應以上訴人遭被上訴人毆打後，
      其精神上所受之痛苦為其核定慰撫金之依據，雖上訴人主張其因陳述被上訴人
      與訴外人陳益治間有曖昧關係而遭法院為刑事判決有罪並因此受有精神上之痛
      苦等情，縱然屬實，亦屬被上訴人為使上訴人受誹謗罪之刑事處分成立誣告罪
      致上訴人名譽權遭受侵害請求慰撫金時為法院審酌之依據，尚非可執為本件以
      上訴人因遭被上訴人毆打成傷身體權受侵害時請求法院酌定慰撫金之依據。
    (二)至原審以被上訴人因上訴人不當傳述足以毀損被上訴人名譽之情事，即上訴人
      陳述被上訴人與訴外人陳益治間之曖昧關係，使被上訴人一時衝動失控肇致本
      件傷害行為，於酌定本件慰撫金請求時為有利於被上訴人之依據，細繹原審判
      決，其斟酌之情狀乃上訴人向他人陳述被上訴人與訴外人陳益治之曖昧關係時
      ，為被上訴人所親聞，致使被上訴人一時衝動失控，亦即原審係以被上訴人出
      手毆打上訴人之動機情狀為其斟酌之對象，而肇致被上訴人一時衝動為傷害加
      害行為動機之上訴人向他人陳述被上訴人與訴外人陳益治之曖昧關係時，為被
      上訴人所親聞之事實，亦為上訴人所不爭，茲因原審所斟酌者乃被上訴人一時
      衝動失控為加害行為之動機，則上訴人所為陳述被上訴人與訴外人陳益治間之
      曖昧關係以引發被上訴人加害行為動機之事實，既為上訴人所不爭，則其是否
      構成刑法誹謗罪名，應不影響法院核定本件侵害上訴人身體權慰撫金之數額。
    綜上，上訴人因陳述訴外人陳益治與被上訴人間有曖昧關係受有誹謗罪刑罰所受
    精神上之損害，尚不得為本件核定傷害行為之慰撫金核定之標準，且上訴人所為
    陳述被上訴人與訴外人陳益治曖昧關係之事實是否構成誹謗罪名亦不影響法院核
    定本件傷害行為慰撫金之數額；因此，本院審酌上訴人因被上訴人之傷害行為所
    受之傷害情形，及兩造均為家庭主婦，本身未有任何收入等雙方之身分、地位及
    經濟情況，復衡量被上訴人係因上訴人向他人陳述其與訴外人陳益治間有曖昧關
    係，為其所親聞，一時衝動失控始肇致本件傷害行為等一切情況，認為上訴人訴
    請被上訴人給付之慰撫金金額，以二萬元為適當，上訴人逾此部分之慰撫金請求
    ，為無理由，應予駁回。
四、綜上所述，本件上訴人主張其因陳述被上訴人與訴外人陳益治間之曖昧關係並不
    構成刑事誹謗罪名，此影響原審核定本件慰撫金之數額，縱使該陳述構成誹謗罪
    ，原審亦漏未斟酌上訴人因此所受精神上之痛苦，為不足採，被上訴人抗辯上訴
    人事後提出之照片不足以證明被上訴人與訴外人陳益治間有曖昧關係，使上訴人
    不構成誹謗罪名，尚屬可信。從而，上訴人本於侵權行為之法律關係，請求被上
    訴人給付慰撫金二萬元及自起訴狀繕本送達翌日即自九十二年五月九日起至清償
    日止，按週年利率百分之五計算之利息，為有理由，應予准許，逾此所為請求，
    為無理由，應予駁回。又上開准許部分，係就財產權標的金額在五十萬元以下適
    用簡易訴訟程序所為被上訴人敗訴之判決，依民事訴訟法第三百八十九條第一項
    第三款規定，應依職權宣告假執行。至於被上訴人敗訴部分，其假執行之聲請失
    所附麗，應併予駁回。原審就超過上開應准許部分，為上訴人敗訴之判決，及駁
    回其假執行之聲請，並無不合。上訴意旨指摘原判決不當，求予廢棄，為無理由
    ，應予駁回。
五、據上論結，本件上訴為無理由，依民事訴訟法第四百三十六條之一第三項、第四
    百四十九條第一項、第七十八條，判決如主文。
中　　　華　　　民　　　國　　九十三　　年　　六      月　　　十七　　日
                                          民事第六庭審判長法  官 林惠瑜
                                                          法  官 陳怡雯
                                                          法  官 李媛媛
正本係照原本作成
本判決不得上訴
中　　　華　　　民　　　國　　九十三　　年　　六      月　　　十七　　日
                                                          書記官 林秀妙
